【裁判字號】    99,抗,340
【裁判日期】    990326
【裁判案由】    聲請具保停止羈押
【裁判全文】
臺灣高等法院刑事裁定                   99年度抗字第340號
抗  告  人
即  被  告  甲○○
選任辯護人  曾錦源律師
上列抗告人因偽造文書等案件，聲請具保停止羈押，不服臺灣板
橋地方法院中華民國99年2月23日裁定（99年度聲字第855號），
提起抗告，本院裁定如下：
    主  文
抗告駁回。
    理  由
一、原裁定意旨略以：本件被告甲○○因偽造文書等案件，經訊
    問後，認被告涉犯刑法第216條、第211條行使偽造公文書罪
    、第216條、第212條行使偽造特種文書罪、第339條第1項詐
    欺取財罪、第339 條第3項、第1項詐欺取財未遂罪，犯罪嫌
    疑重大，且有事實足認有反覆實施同一犯罪之虞，有刑事訴
    訟法第101條之1第1項第7款之情形，而有羈押之必要，予以
    羈押。被告之父親雖以上開理由聲請本院裁定准予被告具保
    停止羈押，惟被告涉犯詐欺取財、行使偽造公文書等罪，犯
    罪嫌疑重大，且依其犯罪情節，仍有反覆實施同一犯罪之虞
    ，為順利完成審判及保全執行，自仍有羈押之必要，不能因
    具保而消滅，且查無被告有刑事訴訟法第114 條所規定之情
    形，是聲請人聲請具保停止羈押，不能准許，應予駁回等語
    。
二、抗告意旨略以：被告甲○○於檢察署訊問時已坦承犯行，其
    於本件犯行前並未見過另一被告彭亦城，且主動提供主謀電
    話號碼供警方查證，可見被告確無湮滅、偽造、變造證據或
    勾串共犯之虞，且被告有正當執業（在嘉義營造商負責鋪設
    地磚，已達一年之久）與固定住所，女友亦已懷孕，應無逃
    亡之虞。況被告於本案之角色僅係負責監督另一被告彭亦城
    領錢否，非真正實施詐術之人，當無反覆實施同一犯罪之可
    能，更無羈押必要性。末被告無前科，平日素行良好，僅因
    一時失慮，才會跟地下錢莊（即詐騙集團）借錢，為其控制
    ，顯見被告惡性實非重大，亦有悛悔實據，為此請求改以干
    涉人身自由較少之方式（被告願每日向指定處所報到等方式
    ）替代羈押，被告爾後定隨傳隨到，以兼顧被告基本人權之
    保障云云。
三、按法院為羈押之裁定時，其本質上係屬為保全被告使刑事訴
    訟程序得以順利進行，或為保全證據，或為擔保嗣後刑之執
    行程序，或為防止被告反覆施行同一犯罪，而對被告實施剝
    奪其人身自由之強制處分，法院僅須在外觀上審查被告犯罪
    嫌疑是否重大，及有無賴此保全偵、審程序進行或執行而為
    此強制處分之必要，關於羈押原因之判斷，尚不適用訴訟上
    之嚴格證明原則，只需檢察官提出之證據在形式上足以證明
    被告犯罪嫌疑為已足。又刑事訴訟法第101條之1所定之預防
    性羈押，係因考慮該條所列各款犯罪，一般而言，對於他人
    生命、身體、財產有重大之侵害，對社會治安破壞甚鉅，而
    其犯罪性質，從實證之經驗而言，犯罪行為人大多有一而再
    、再而三反覆為之的傾向，故為避免此種犯罪型態之犯罪行
    為人，在同一社會環境條件下，再次興起犯罪之意念而再為
    同一之犯罪，因此透過拘束其身體自由之方式避免再犯。是
    法院依該條規定決定是否應予羈押時，並不須有積極證據，
    足認其確實準備或預備再為同一之犯罪，而僅須由其犯罪之
    歷程觀察，其於某種條件下已經多次犯下該條所列之罪行，
    而上開條件，現猶然存在或其前犯罪之外在條件無明顯之改
    變，足使通常有理性之人相信被告再為同種類犯罪之蓋然性
    甚高，即得以認定有反覆實施該條犯罪之虞。至於有無羈押
    之必要，則由法院依羈押之本旨而為裁量。其裁量之標準，
    除被告犯罪嫌疑已屬重大外，自當基於訴訟進行程度、犯罪
    性質、犯罪實際情狀及其他一切情事，審慎斟酌有無上開保
    全或預防目的而為決定，俾兼顧國家刑事追訴、刑罰權之順
    暢執行及人權保障。
四、經查：
  (一)抗告人即被告甲○○（下稱抗告人）涉犯詐欺等案件，經臺
    灣板橋地方法院檢察署檢察官起訴刑法第339條第 1項、第3
    項詐欺取財罪、同法第216條、第211條行使偽造公文書罪、
    同法第216條、第212條行使偽造特種文書罪之犯罪，業據抗
    告人於偵訊及原審審理中就部分犯行坦承不諱，因認抗告人
    涉犯前開罪嫌，犯罪嫌疑重大，且抗告人為詐欺集團成員，
    有事實足認有反覆實施同一犯罪之虞，而有羈押之必要，經
    原審法院於99年 1月22日裁定予以羈押在案。考諸本件犯罪
    情節，詐騙集團不詳共犯遊說被害人莊素花付款後，同時派
    出 2名車手，共犯彭亦城負責交付偽造文件取信被害人及取
    款，抗告人則負責指揮、監視彭亦城及接手詐取款項之後續
    處置，顯見該詐欺集團自始即以有計畫性之詐騙手法誘使被
    害人付款，且以各種手法不斷詐騙不特定人，可知該詐欺集
    團分工細密，屬職業性、集團性之犯罪，而詐欺集團成員亦
    有反覆、密集多次實施詐騙及取款之情形，其犯行本質上原
    具有反覆、延續實行之特徵，故審酌全案卷證各情，足認抗
    告人有反覆實施同一犯罪之虞，復依被告犯罪之性質，以詐
    欺之方法騙取被害人財物，對社會治安破壞甚鉅，自有羈押
    之必要，原審法院因認抗告人羈押原因並未消滅，駁回抗告
    人具保停止羈押之聲請，經核並無不當。
  (二)抗告意旨雖主張抗告人無逃亡、偽造、變造證據或勾串共犯
    之虞，不符羈押要件云云，惟本件係認抗告人有刑事訴訟法
    第101條之1第1項第7款反覆實施同一犯罪之虞，而予羈押，
    業如前述，非以同法第 101條規定為羈押理由，抗告人前開
    主張顯屬無據。抗告意旨另稱伊素行良好，已有悔意，而無
    反覆實施同一犯罪之虞云云，惟仍無礙於認定其有反覆實施
    同一犯行之可能。綜上所述，抗告人前開羈押事由依然存在
    ，不能因具保而消滅，且無刑事訴訟法第 114條所規定如經
    具保聲請停止羈押不得駁回之情事，為保全審理及執行，自
    有繼續羈押之必要，本件抗告並無理由，抗告人所請自難准
    許，應予駁回。
據上論結，應依刑事訴訟法第412 條，裁定如主文。
中    華    民    國    99    年    3     月    26    日
                  刑事第十二庭審判長法  官  蔡永昌
                                    法  官  蔡國在
                                    法  官  蔡新毅
以上正本證明與原本無異。
不得再抗告。
                                    書記官  賴立旻
中    華    民    國    99    年    3     月    29    日

司法院資訊處製作；財團法人民間司法改革基金會備份。
